臺灣高等法院花蓮分院刑事判決　九十一年度上訴字第二二號
　　上　訴　人　臺灣臺東地方法院檢察署檢察官
　　被　　　告　甲○○○○○　.
　　指定辯護人　本院候補法官魏于傑
右上訴人因被告殺人未遂案件，不服臺灣臺東地方法院九十年度訴字第二五三號中華
民國九十一年一月十七日第一審判決（起訴案號：臺灣臺東地方法院檢察署九十年度
偵字第一七００號），提起上訴，本院判決如左：
    主  文
上訴駁回。
    理  由
一、公訴人在原審法院之公訴意旨略以：被告甲○○○○○  NIKHOM（已於民國九十一年一
    月二十日由僱主遣返泰國）為泰國籍勞工，於民國九十年九月二日十八時三十分
    許，在臺東縣臺東市新生公園草坪，與同為泰國籍勞工之JIRACHAT SAMER（已出
    境返回泰國）因細故發生口角而互毆，被告竟基於殺人之故意，右手握持菜刀乙
    把（未扣案），以由上往下之方式，朝JIRACHAT SAMER頭部砍落一刀，JIRACHAT
     SAMER閃避不及，遂遭被告砍中頸部，受有頸部切割傷併肌肉斷裂之傷害，嗣JI
    RACHAT SAMER之泰國籍友人SRIPHAENG SAMART（已出境返回泰國）見狀趨前制止
    ，被告復承繼上開殺人概括犯意，持該把菜刀以相同方式，朝SRIPHAENG SAMART
    方向又砍落一刀，SRIPHAENG SAMART左手本能反應往上格擋，致左手腕受有切割
    傷併第五伸指肌斷裂之傷害。被告因遭SRIPHAENG SAMART反抗，復見JIRACHAT S
    AMER之友人WONGMA THONGLUAN與CHINSUTHI PRADIT等人亦趨前救助，方才罷手，
    並隨手將其行兇所用之菜刀丟棄於附近之垃圾筒中，騎乘腳踏車離去，而JIRACH
    AT SAMER與SRIPHAENG SAMART二人經友人送醫救治，始未發生死亡之結果。因認
    被告涉有刑法第二百七十一條第二項、第一項之殺人未遂罪嫌云云。
二、公訴人認被告涉有上開罪嫌，無非以被害人SRIPHAENG SAMART之指述、在場證人
    WONGMA THONGLUAN、CHINSUTHI PRADIT、PHONNONGLUANG CHETTHA、DABTHAISONG
     SAMAN之證述、診斷證明書及被告明知手持菜刀由上往下朝人猛砍，有使人喪命
    之危險，仍不惜為之，並造成被害人二人受有嚴重之傷害，其主觀上具有殺人之
    不確定故意為其主要論據。惟訊據被告則矢口否認有何殺人未遂犯行，辯稱：伊
    並未砍殺被害人，伊雖曾與被害人及證人坐在一起，但被害人是在伊離開後才被
    人砍傷，詳情伊不清楚，伊之前承認砍傷被害人，是因為語言溝通上有困難，又
    不知道翻譯之內容，才在筆錄上簽名云云。
三、經查被告於上開時、地持刀砍傷兩名被害人之事實，業據被告於警訊、偵查中及
    原審法院審理時坦承不諱（見警卷第一、二頁；偵查卷第六頁；原審卷第十三至
    十五頁），核與被害人SRIPHAENG SAMART指述情節相符（見警卷第六、七頁），
    並有在場之證人WONGMA THONGLUAN、CHINSUTHI PRADIT、PHONNONGLUANG CHETTH
    A、DABTHAISONG SAMAN等人證述明確（見警卷第十至十七頁），復有被害人之診
    斷證明書二紙在卷可稽（見警卷第十八、十九頁）。被告嗣於原審法院審理時雖
    翻稱：伊並未砍殺被害人，伊雖曾與被害人及證人坐在一起，但被害人是在伊離
    開後才被人砍傷，詳情伊不清楚，伊之前承認砍傷被害人，是因為語言溝通上有
    困難，又不知道翻譯之內容，才在筆錄上簽名云云。惟參以通譯既經具結負有據
    實翻譯之義務，又與被告無何仇隙，自無虛偽通譯而自陷偽證罪處罰之必要，是
    被告前開所辯，顯係卸責之詞，不足採信，被告持刀砍傷被害人JIRACHAT SAMER
    及SRIPHAENG SAMART二人乙節，堪以認定。
四、按殺人罪之成立，須於實施殺害行為時，即具有使其喪失生命之故意，倘缺乏此
    種故意，尚難遽以殺人罪論處（最高法院四十八年台上字第三三號判例意旨參照
    ）。而判斷行為人於行為當時，主觀上是否有殺人之故意，除應斟酌其使用之兇
    器種類、攻擊部位、行為時態度表示之外，尚應深入觀察行為人與被害人關係、
    衝突起因、行為當時所受刺激、下手力量輕重、被害人受傷情形及行為事後態度
    等各項因素，綜合予以研判，而非以單一之事證為判斷標準。本件公訴人固以被
    告明知持刀由上而下朝人猛砍，有致人於死之可能，仍不惜為之，並造成被害人
    受有重傷，主觀上顯具有殺人之不確定故意云云，為其論罪依據。惟查被告與被
    害人間係因口角而發生衝突，被告旋因打架倒地始順手持刀反擊等情，業據被告
    於偵查中及原審法院審理時所自承（見偵查卷第五、六頁；原審卷第十三頁），
    核與證人WONGMA THONGLUAN證稱：伊同事JIRACHAT SAMER與對方發生口角，伊代
    替JIRACHAT SAMER向對方道歉，但對方不接受，雙方就開始打架等語（見警卷第
    十四、十五頁），及證人CHINSUTHI PRADIT證稱：JIRACHAT SAMER及WONGMA THO
    NGLUAN與被告及其朋友起了衝突，伊與SRIPHAENG SAMART看到後馬上跑過去˙˙
    ˙就看到被告自腰際取出刀子˙˙˙等語大致相符（見警卷第十三頁；原審卷第
    四十一頁），是被告與被害人因口角衝突進而互毆之事實，已甚明確。被告與被
    害人間既僅因口角而發生衝突，並無其他深仇大恨足啟殺端，被告自無非置被害
    人於死之動機存在。況據證人CHINSUTHI PRADIT證稱：被告行兇後即找朋友一起
    騎單車離開等語（見警卷第十三頁），足見被告持刀各砍被害人一刀後，隨即離
    開現場，並未繼續追殺被害人，倘被告真有殺人之犯意，理應起而繼續追殺被害
    人，而非棄刀離開現場。是綜合前開各種客觀事實判斷，被告於持刀砍傷被害人
    時，主觀上並無殺人之故意乙節，堪以認定。
五、公訴人上訴意旨雖以：由被害人二人受傷部位分別為頸部及左手腕等人體重要部
    位，及其傷害程度分別為切割傷併肌肉斷裂及切割傷併第五伸指肌斷裂等情形判
    斷，被告確有殺人之故意甚明云云。惟殺人與傷害罪之區別，應以有無殺意為斷
    ，其受傷之多寡，及是否為致命部位，有時雖可藉為認定有無殺意之心證，究不
    能據為絕對標準（最高法院十八年上字第一三０九號判例參照）。查被告於持刀
    砍傷被害人時並無殺人之故意，係因遭被害人打倒在地，情急中始持刀反擊等事
    實，既已如前述，則被告於慌亂中持刀砍向被害人，實無慎選揮砍部位之可能，
    且依一般經驗法則，以手持刀由上而下揮砍，最可能成傷之部位即為頭、頸及肩
    部等處，又被害人若以手格擋，手腕亦常為受傷之處，故被告在不及思索之情況
    下持刀由上而下揮砍，造成被害人頸部及手腕受傷實屬難以避免，自難遽以被害
    人受傷部位為頸部及手腕，即率認被告有殺人之故意，是公訴人前開上訴意旨，
    尚不足採信。
六、被害人JIRACHAT SAMER及SRIPHAENG SAMART雖分別受有頸部切割傷併肌肉斷裂及
    左手腕切割傷併第五伸指肌斷裂之傷害，然其二人經送醫院治療為傷口縫合之處
    理後，均於案發後二個星期內即已返回泰國，此亦經證人即合建營造有限公司工
    地室主任王竹林證稱：九十年九月十四日上午七時四十分許，聯玖仲介公司派車
    載被害人二人至高雄國際機場，其二人並搭乘同日下午一時十分之飛機飛往曼谷
    等語屬實（見偵查卷第十三頁背面），參以被害人二人於受傷後十二日即能起身
    返回泰國，足見其二人並未受有重大不治或難治之重傷害，亦無生命之危險，是
    其等僅受有普通之傷害乙節，應甚明確。本院綜合考量被告之犯罪動機、被害人
    所受傷勢與被告下手時所存在之客觀事實等各項情狀，既均不足以認定被告係以
    殺人之故意而為上開行為，自難遽以殺人未遂之罪責相繩，核被告所為僅係觸犯
    刑法第二百七十七條第一項之傷害罪名，公訴意旨認被告上開所為係犯殺人未遂
    罪名，顯有誤會。
七、末按告訴或請求乃論之罪，未經告訴、請求或其告訴、請求經撤回或已逾期間者
    ，應諭知不受理之判決，刑事訴訴法第三百零三條第三款定有明文。本件被告所
    犯係刑法第二百七十七條第一項之傷害罪，業如前述，依同法第二百八十七條前
    段之規定，屬告訴乃論之罪，本件既未據告訴人告訴，原審法院諭知不受理之判
    決，核無不當，公訴人上訴意旨仍指被告有殺人之故意云云，指摘原判決不當，
    求予撤銷改判，核無理由，應予駁回，並不經言詞辯論為之。
據上論斷，應依刑事訴訟法第三百六十八條、第三百七十二條，判決如主文。
中      華      民      國    九十一    年    十  二    月    十  一    日
                                  審判長法官    吳  鴻  章
                            法官    林  慶  煙
                                        法官    張  健  河
右正本證明與原本無異。
如不服本判決，應於判決送達後十日內向本院提出上訴狀。其未述理由者，並應於
提出上訴狀後十日內向本院補提理由狀(須附繕本)。
                                      書記官    鄧  瑞  雲
中      華      民      國    九十一    年    十  二    月    十  一    日
